【裁判字號】    97,交聲,738
【裁判日期】    970731
【裁判案由】    聲明異議
【裁判全文】
臺灣臺南地方法院交通事件裁定         97年度交聲字第738號
處分機關    交通部公路總局嘉義區監理所新營監理站
受處分人    甲○○○
即異議人
上列受處分人因違反道路交通管理處罰條例案件，對於交通部公
路總局嘉義區監理所新營監理站民國九十七年六月十六日所為之
裁決處分（處分案號：新監裁違字第裁７３－Ｍ0000000
0號）聲明異議，本院裁定如下：
    主  文
異議駁回。
    理  由
一、原處分意旨略以：異議人即受處分人甲○○○（下稱異議人
    ）於民國九十七年五月十六日上午九時四十五分許，駕駛車
    牌號碼ＦＮ－３５９６號自用小客車（下稱ＦＮ－３５９６
    號車），沿臺南縣新營市○○街由西往東方向行駛，而行經
    安和街與中正路之交岔路口時，與蔡丁才所騎乘而搭載蔡佳
    儒之Ｐ８Ｔ－００２號重型機車（下稱Ｐ８Ｔ－００２號機
    車）發生碰撞，造成蔡佳儒因人車倒地而受有大腿挫傷之傷
    害。然異議人肇事致人受傷後，未採取救護措施及依規定處
    置而逃逸，嗣經據報到場處理之臺南縣警察局新營分局警員
    循線查知其肇事逃逸等違規事實後，據以開單舉發，復經原
    處分機關即交通部公路總局嘉義區監理所新營監理站（下稱
    原處分機關）以前述違規事實明確，依道路交通管理處罰條
    例（下稱處罰條例）第六十二條第三項、第四項及第六十七
    條第三項之規定，於九十七年六月十六日以新監裁違字第裁
    ７３－Ｍ00000000號違反道路交通管理事件裁決書
    裁處異議人罰鍰新臺幣（下同）六千元，並吊銷駕駛執照，
    一年內禁考（下稱原處分，又原處分在違反法條欄漏載處罰
    條例第六十七條第三項）。
二、聲明異議意旨略以：異議人雖曾於九十七年五月十六日上午
    九時四十五分許，駕駛ＦＮ－３５９６號車沿臺南縣新營市
    ○○街由西往東方向行駛，而行經安和街與中正路之交岔路
    口時，與蔡丁才所騎乘之Ｐ８Ｔ－００２號機車發生碰撞，
    然係蔡丁才闖紅燈導致事故發生，異議人自認並無疏失，且
    異議人有停車搖下車窗探視，外觀上觀察蔡丁才及所載乘客
    蔡佳儒均並無明顯受傷痕跡，而被害人二人其時神識仍屬清
    楚，未要求異議人停車，異議人方才駛離現場，並無逃避採
    取救護措施及依規定處置之意圖，且況依依行政罰法第十八
    條第一項之規定「裁處罰鍰，應審酌違反行政法上義務行為
    應受責難之程度、所生影響及因違反行政法上義務所得之利
    益，並得考量受處罰者之資力。」異議人對本件交通事故之
    造成並無故意或過失，而蔡丁才、蔡佳儒於該次交通事故中
    亦無重大傷害情事，交通監理機關自應從輕裁罰，若率予吊
    銷駕照，將造成異議人行動自由及工作自由的嚴重干預，為
    此聲明異議請求撤銷原處分。
三、按汽車駕駛人駕駛汽車肇事致人受傷或死亡者，應即採取救
    護措施及依規定處置，並通知警察機關處理，不得任意移動
    肇事汽車及現場痕跡證據，違反者處三千元以上九千元以下
    罰鍰；前項駕駛人肇事致人受傷而逃逸者，吊銷其駕駛執照
    ，一年內不得考領駕駛執照，處罰條例第六十二條第三項、
    第四項前段及第六十七條第三項分別定有明文。經查：
  (一)異議人於九十七年五月十六日上午九時四十五分許，駕駛Ｆ
    Ｎ－３５９６號車，沿臺南縣新營市○○街由西往東方向行
    駛，而行經安和街與中正路之交岔路口時，與蔡丁才所騎乘
    之Ｐ８Ｔ－００２號機車發生碰撞，造成蔡丁才附載之乘客
    蔡佳儒受有大腿挫傷之傷害，然異議人肇事致人受傷後，未
    採取救護措施及依規定處置而逃逸，嗣經據報到場處理之臺
    南縣警察局新營分局警員以異議人肇事致人受傷，未採取救
    護措施及依規定處置而逃逸之違規事實為由，於九十七年五
    月十六日開立南縣警交字第Ｍ00000000號舉發違反
    道路交通管理事件通知單（下稱本件舉發通知單）予以舉發
    ，復經原處分機關以前述違規事實明確，依處罰條例第六十
    二條第三項、第四項及第六十七條第三項規定，以原處分裁
    處異議人罰鍰六千元，並吊銷駕駛執照，一年內禁考等情，
    有異議人和蔡丁才、蔡佳儒之警詢筆錄及道路交通事故現場
    圖、道路交通事故調查報告表（一）、（二）、蔡佳儒之行
    政院衛生署新營醫院診斷證明書、臺南縣警察局新營分局疑
    似道路交通事故肇事逃逸追查表、本件舉發通知單、原處分
    各一份以及事故現場蒐證照片十七張可稽。
  (二)蔡丁才於警詢時證稱：我於九十七年五月十六日九時四十五
    分許，駕駛Ｐ８Ｔ－００２號機車附載蔡佳儒，沿新營市○
    ○路機車優先道北往南行駛至中正路與安和街之交岔路口時
    ，與沿安和街一般車道西往東行駛、由異議人駕駛之ＦＮ－
    ３５９６號車在該路口發生碰撞，車輛之第一撞擊點為自小
    客左前車門與機車之前車頭，機車之前車頭破損、前置物籃
    損壞、龍頭損壞，且蔡佳儒受傷，事故發生後，異議人並未
    下車查看及採取救護，而駛離現場等語，且證人蔡佳儒亦證
    稱：我於九十七年五月十六日九時四十五分許乘坐我爺爺蔡
    丁才駕駛之Ｐ８Ｔ－００２號機車，在新營市○○路與安和
    街交岔之路口，與異議人駕駛之ＦＮ－３５９６號車發生交
    通事故，致我左大腿撞傷淤青、骨盆撞傷，事故發生後對方
    沒有停車、下車查看，並未採取救護措施就離開現場等語，
    且異議人於警詢時陳稱：當時我聽到碰一聲後，我就踩煞車
    ，車子停在路中，我轉頭看對方時，對方已起身在牽機車，
    所以我就將車子移動到路邊，我再次轉頭看對方好像沒事，
    就先行離開現場，事後約十分鐘後，我有回到事故地點查看
    ，未見與我發生事故之人員與車輛等語，足見異議人確於發
    生上開撞擊車禍而肇事，且蔡佳儒業因而受傷之情況下，仍
    未採取救護或其他必要措施，即駕駛ＦＮ－３５９６號車離
    開現場。
  (三)查異議人明知其所駕駛之ＦＮ－３５９６號車與Ｐ８Ｔ－０
    ０２號機車在行進中發生碰撞，且依ＦＮ－３５９６號車之
    後右車門因碰撞而造成大片且深之鈑金凹陷之跡象，撞擊力
    道衡非輕微，異議人當可預見與ＦＮ－３５９６發生碰撞之
    Ｐ８Ｔ－００２號機車上之乘員，極有可能因該強勁之撞擊
    而致身體受傷，其自應對受傷之機車乘員採取必要之救護措
    施及依規定處置，不得擅自離開，然其卻仍逕自駕車離開而
    未對受傷之機車乘員蔡佳儒採取任何救護措施以及依規定處
    置，則被告駕駛ＦＮ－３５９６號車於上揭時地，與蔡丁才
    騎乘之Ｐ８Ｔ－００２號機車碰撞肇生車禍事故，並致使蔡
    佳儒因而受傷後，未採取救護措施及依規定處置而逃逸之行
    為，臻為明確。此外異議人亦因上開肇事逃逸而涉犯公共危
    險罪之刑事案件，另經臺灣臺南地方法院檢察署檢察官以九
    十七年度營偵字第九九一號偵查案偵查後，認為異議人確有
    觸犯刑法第一百八十五條之四所指肇事逃逸罪之嫌，然因該
    罪非屬法定本刑為死刑、無期徒刑或最輕本刑三年以上有期
    徒刑之罪，且被告坦承犯行，深表悔悟，並與蔡丁才、蔡佳
    儒達成賠償和解，參酌刑法第五十七條所列事項及公共利益
    之維護，故於九十七年六月二十三日為緩起訴處分，緩起訴
    期間為一年，並經臺灣高等法院臺南分院檢察署於九十七年
    七月四日以九十七年度上職議字第一九００號處分書駁回再
    議而確定在案，業經本院調閱臺灣臺南地方法院檢察署九十
    七年度營偵字第九九一號偵查案卷查核無誤，益徵異議人駕
    駛ＦＮ－３５９６號車肇生上開車禍後逃逸之事實。
  (四)次按處罰條例第六十二條第三項、第四項關於駕駛汽車肇事
    致人受傷而逃逸之處罰規定，其立法目的係為維護交通安全
    ，加強救護，減少被害人之死傷，並促使駕駛人肇事後能對
    被害人即時施以救護，故而交通事故發生後，不論其責任歸
    屬，亦即不問肇事駕駛人對於事故之發生主觀上是否有故意
    或過失，均應留在現場處理善後事宜，對於被害人進行相關
    救護措施，並向警察機關報告，以維護他人之生命與其他用
    路人之交通安全，是異議人就本件車禍之發生有無過失，對
    其肇事致人受傷而逃逸之違規事實並無影響，不容異議人以
    本件車禍過失之歸屬，為排除該違規事實存在之理由。
  (五)從而，被告駕駛ＦＮ－３５９６號車於上揭時地，與蔡丁才
    騎乘之機車碰撞肇生車禍事故，並致使蔡佳儒因而受傷後，
    未採取救護措施及依規定處置而逃逸之行為，足堪認定。又
    行政罰法第十八條第一項「裁處罰鍰，應審酌違反行政法上
    義務行為應受責難之程度、所生影響及因違反行政法上義務
    所得之利益，並得考量受處罰者之資力」規定，係針對行政
    機關裁處罰鍰時所應考量之因素，與吊銷駕照等罰鍰以外之
    其他種類行政罰無涉，且人民之自由權利並非毫無限制，立
    法者為維護交通安全，加強救護，減少被害人之死傷，對於
    肇事致人受傷而逃逸者，以處罰條例第六十二條第四項規定
    應吊銷駕駛人駕駛執照之效果，乃經立法程序所為，與法治
    國原則並不相違。則原處分機關據此引用處罰條例第六十二
    條第三項、第四項及第六十七條第三項規定，並參酌違反道
    路交通管理事件統一裁罰基準表等相關內容，裁處如原處分
    所示之處罰，並無違誤，本件異議為無理由，應予駁回。
四、據上論斷，應依道路交通案件處理辦法第十九條，裁定如主
    文。
中    華    民    國    97    年    7     月    31    日
                    交通法庭  法  官  陳威龍
以上正本證明與原本無異。
如不服本裁定，應於收受送達後5日內向本院提出抗告狀。（應
附繕本）
                              書記官  鄭吉裕
中    華    民    國    97    年    7     月    31    日


司法院資訊處製作；財團法人民間司法改革基金會備份。
